【裁判字號】    94,簡上,119
【裁判日期】    950726
【裁判案由】    偽造文書
【裁判全文】
臺灣花蓮地方法院刑事判決             94年度簡上字第119號
上  訴  人
即  被  告  甲○○  42歲民.
                    大陸地區居.
上列被告因偽造文書案件，不服本院花蓮簡易庭中華民國94年9
月15日94年度花簡字第617號第一審判決（聲請簡易判決處刑案
號：94年度偵字第1467號），提起上訴，本院管轄之第二審合議
庭判決如下：
    主  文
上訴駁回。
    事實及理由
一、本案經本院審理結果，認事證明確，原審判決之認事、用法
    及量刑均無不當，應予維持，並引用原審判決書記載之事實
    、證據及理由。
二、被告甲○○上訴意旨略以：伊與臺灣地區人士陳子發（另經
    提起公訴）係真結婚，並非假結婚云云。惟查，陳子發為貪
    圖新臺幣（下同）8萬元及免費旅遊大陸之代價，乃同意協
    助使被告非法入境臺灣地區，進而與並無結婚真意之被告在
    大陸地區福建省福州市辦理假結婚手續，並由陳子發攜回相
    關資料在台辦理虛偽不實之結婚戶籍登記，並委託不知情之
    旅行社人員持前開不實之戶籍謄本暨相關假結婚資料，向內
    政部警政署入出境管理局申請被告之來臺旅行證而行使之，
    而使被告假借配偶來臺探親團聚為由，非法入境臺灣等情，
    業據另案被告陳子發於警詢中供述在卷，核與證人劉健國於
    警詢及偵訊中證稱情節相符，並有被告及陳子發之入出境紀
    錄表、大陸地區人民進入臺灣地區旅行證申請書、保證書、
    戶籍資料、桃園縣政府警察局民國92年9月29日桃警分陸字
    第09210  28951號函，出入境查詢結果資料等在卷可稽，參
    以被告來臺後，均未與陳子發共同居住，旋遭人蛇集團成員
    帶走至別處工作，陳子發均不知其行蹤下落，直至本件為警
    查獲，被告並遭遣返大陸，顯見被告與陳子發根本無結婚之
    真意，亦無夫妻共同生活之實，足證被告上開所辯，純係事
    後畏罪脫卸之詞，要無可採。
三、按被告行為後，臺灣地區與大陸地區人民關係條例第79條第
    1項業於92年10月29日修正公布，同年12月31日施行；且刑
    法業於95年7月1日修正施行（下稱新刑法），自應依新刑法
    第2條第1項之規定，定其準據法，合先敘明。次按行為後法
    律有變更者，適用行為時之法律。但行為後之法律有利於行
    為人者，適用最有利於行為人之法律，新刑法第2條第1項本
    文及但書定有明文。又比較新舊法，應綜合罪刑全部之結果
    （包括共犯、未遂犯、連續犯、牽連犯、結合犯以及累犯加
    重、自首減輕，暨其他法定加減原因，與加減例等一切情形
    ）而為比較；就比較之結果，需為整體之適用，不能割裂分
    別適用各該有利於行為人之法律，最高法院著有24年上字第
    4634號、27年上字第261號判例可資參照。查：(一)被告行為
    時之修正前刑法第55條牽連犯之規定，新刑法業已刪除，此
    刪除雖非犯罪構成要件之變更，但顯已影響行為人刑罰之法
    律效果，故依新法第2條第1項規定，比較新舊法之結果，修
    正後之規定並未較有利於被告。(二)又修正前、後刑法第28條
    關於共同正犯之規定，僅將「實施」修正為「實行」，未做
    實質變更，不影響被告之上開犯行，故修正後之刑法亦非較
    有利於被告。(三)再新修正刑法第74條第1項擴大緩刑之適用
    範圍，將不得宣告緩刑之前案及本案，均限縮以故意犯為限
    ，且於第2、3、4項增列併得酌命犯罪行為人應遵守之事項
    ，將之附記於判決書內，金錢給付並得為民事強制執行名義
    ；惟被告前無犯罪紀錄，且其本件並非過失犯罪，自不影響
    其緩刑之宣告，況新法增加之前開酌命犯罪行為人應遵守事
    項，對本件被告而言，當屬較為不利，故比較新舊法結果，
    應以修正前之緩刑規定較有利於被告。(四)修正前刑法第41條
    第1項前段規定：「犯最重本刑為5年以下有期徒刑以下之刑
    之罪，而受6個月以下有期徒刑或拘役之宣告，因身體、教
    育、職業、家庭之關係或其他正當事由，執行顯有困難者，
    得以1元以上3元以下折算一日，易科罰金」，又關於易科罰
    金折算標準，修正前罰金罰鍰提高標準條例第2條前段（現
    已刪除）規定：就其原定數額提高為100倍折算1日，則被告
    行為時之易科罰金折算標準，應以銀元300元折算1日，經折
    算為新臺幣後，應以新臺幣900元折算為1日，惟新刑法第41
    條第1項前段則規定：「犯最重本刑為5年以下有期徒刑以下
    之刑之罪，而受6個月以下有期徒刑或拘役之宣告者，得以
    新臺幣1千元、2千元或3千元折算一日，易科罰金」，是比
    較新舊法結果，以修正前之刑法規定較有利於被告。(五)被告
    行為時之修正前臺灣地區與大陸地區人民關係條例第79條第
    1項規定：「違反第15條第1款規定者，處5年以下有期徒刑
    、拘役或科或併科新臺幣50萬元以下罰金」，修正後提高其
    刑度為「處1年以上7年以下有期徒刑，得併科新台幣100萬
    元以下罰金」，是比較新舊法結果，應以被告行為時之修正
    前臺灣地區與大陸地區人民關係條例第79條第1項規定，較
    有利於被告。從而，綜合比較之結果，均以被告行為時之修
    正前規定，對其較為有利，即應適用上開修正前法律對之論
    處。
四、本案事證明確，原判決因而依修正前臺灣地區與大陸地區人
    民關係條例第79條第1項、刑法第2條第1項前段、第11條前
    段、修正前刑法第28條、第216條、第214條、第55條、第41
    條第1項前段，修正前罰金罰鍰提高標準第2條，現行法規所
    定貨幣單位折算新臺幣條例第2條（原判決漏引）之規定，
    判處被告有期徒刑4月，並諭知如易科罰金，以銀元佰元
    即新臺幣玖佰元折算1日（原判決漏未以新臺幣折算該銀元
    罰金數額，應予補充），其認事、用法均無不合，量刑亦屬
    妥適。被告仍執前詞否認犯罪，提起上訴，指摘原判決不當
    提起上訴，請求撤銷原判決云云，核屬無據，應予駁回。
五、上訴人即被告經合法傳喚，無正當理由不到庭，爰不待其陳
    述逕行判決，附此敘明。
據上論斷，應依刑事訴訟法第455條之1第1項、第3項、第368條
、第371條、第373條，判決如主文。
本案經檢察官張立言到庭執行職務。
中    華    民    國    95    年    7     月    26    日
              刑事第二庭    審判長法  官  李豫雙
                                  法  官  俞秀美
                                  法  官  林韋岑
上列正本證明與原本無異。
本判決不得上訴。
                                  書記官
中    華    民    國    95    年    7     月     27   日


司法院資訊處製作；財團法人民間司法改革基金會備份。
